臺灣高等法院臺南分院刑事判決　　　　　　　 九十一年度上訴字第六四八號　 Ａ
　　　上　訴　人　臺灣雲林地方法院檢察署檢察官
　　　被　　　告　甲　○　○
右上訴人因被告違反麻醉藥品管理條例等案件，不服臺灣雲林地方法院九十年度訴緝
字第一八號中華民國九十一年四月二十三日第一審判決（起訴案號：臺灣雲林地方法
院檢察署八十四年度偵字第二八七０號、第三０二九號），提起上訴，本院判決如左
：
      主      文
上訴駁回。
      理      由
一、本件公訴意旨略以：被告甲○○於民國（下同）八十三年一月八日二十二時許前
    約四日內之某時日、在不詳地點非法吸用化學合成麻醉藥品安非他命一次（施用
    第一級毒品海洛因部分，業經原審判決免刑確定），案經台中縣警察局豐原分局
    及台中市警察局報告台灣台中地方法院檢察署檢察官陳報台灣高等法院檢察署檢
    察長核轉臺灣雲林地方法院檢察署檢察官偵辦，因認被告甲○○涉犯麻醉藥品管
    理條例第十三條之一第二項第四款之非法吸用化學合成麻醉藥品罪嫌。
二、按犯罪事實應依證據認定之，無證據不得推定其犯罪事實，不能證明被告犯罪者
    即應諭知無罪之判決，刑事訴訟法第一百五十四條、第三百零一條第一項分別定
    有明文。又事實之認定，應憑證據，如未能發現相當證據，或證據不足以證明，
    自不能以推測或擬制之方法，以為裁判基礎，最高法院四十年臺上字第八六號判
    例亦可資參照。本件公訴人認被告另涉有非法吸用麻醉藥品安非他命之行為，無
    非以行政院衛生署藥物食品檢驗局八十一年二月八日八一藥檢壹字第００一一五
    六號函、及台中縣衛生局檢驗尿水報告書為其論據。惟訊據被告堅詞否認有施用
    安非他命之行為，辯稱：伊沒有吸安非他命，不知道為何會呈現陽性反應，伊現
    在執行（海洛因案件），多這一件沒有差別，是真的沒有吸食等語。
三、經查：被告甲○○於八十三年一月八日二十二時許，在台中市○○路二一０巷四
    七號之二（三樓）為警查獲，偽冒其姐魏麗森之名義應訊採尿送驗結果，認有甲
    基安非他命及嗎啡反應，有被告警訊筆錄、臺中縣警察局豐原分局委託鑑驗尿液
    代號與真實姓名對照表、台中縣衛生局八十三年一月二十五日中縣衛字第八三
    一九之一號檢驗尿水報告書及臺灣臺中地方法院檢察署八十三年度偵字第一六三
    一四號起訴書各一件在卷可稽（臺灣臺中地方法院檢察署八十四年度偵字第一０
    八七一號卷十五、五六、五八頁），且為被告所是認，固堪信實，惟依據該檢驗
    尿水報告書顯示，該項檢驗係以快速薄層層析法（ＴＯＸＩ－ＬＡＢ）及酵素免
    疫分析法（ＥＩＡ）施作，屬初步篩檢方法，且係於八十三年一月二十五日施作
    ，復對於尿液中安非他命、甲基安非他命之含量如何，並未檢定。而依據卷附之
    行政院衛生署八十八年二月二十二日衛署藥檢字第八八０一三七一三號公告修正
    之「濫用藥物尿液檢驗機構認可基準」第四項之記載，則要求所有初步檢驗結果
    為陽性或有疑義之尿液檢體應再以氣相層析質譜分析方法進行確認檢驗，尿液檢
    體中濫用藥物或其代謝物之濃度高於或等於左列濃度時，認定該藥物之存在：安
    非他命類藥物，安非他命５００ｎｇ／ｍｌ，甲基安非他命５００ｎｇ／ｍｌ。
    揆其用意，無非在檢驗尿液中安非他命或甲基安非他命之數量多寡，確認是否投
    與該類毒品，以免誤判。本件公訴人並未對被告之尿液送請以氣相層析質譜分析
    方法進行檢驗，則被告是否真有施用安非他命，並無法得有罪之確信。至於公訴
    人所指之行政院衛生署藥物食品檢驗局函文，僅在說明甲基安非他命之吸食時間
    與排出時間距離之多少而已，並未認定本件之檢驗方法絕無誤判之可能。又依據
    附卷之長昕生活事業股份有限公司新東分公司所出具之濫用藥物尿液檢驗報告說
    明書記載，尿液檢驗保存期限，陰性檢體保存期限兩星期、陽性檢體保存期限一
    年、複驗檢體保存期限一年，本案被告之尿液檢驗日期既已如前述，至原審審理
    期日，已超過七年以上，顯已超過上述保存期限甚久，無再送請複驗之必要。
四、綜右所述，公訴人所提出之證據尚無從為被告吸用安非他命之確信，被告辯無上
    開犯行，尚堪採信，此外，復查無其他積極證據足認被告有公訴人所指犯行，應
    認為不能證明被告犯罪。
五、原審因而諭知被告無罪，並無不合。檢察官上訴意旨認若原審法院認該尿液須經
    「氣相層析質譜分析法」進行複檢始可確認，並採為被告有罪證據，大可於案件
    送審之時即送檢驗，而非以檢體採樣至今已逾七年，超過一年保存期限認無送驗
    必要為由，而認定被告所言可採，同一檢驗方法原審卻為不同之認定，似有未洽
    云云。惟本件被告於原審已坦白承認吸食海洛因（原審訴緝卷二五、五三頁），
    其自白核與前述檢驗尿水報告書鑑定有嗎啡反應之結果相符，自得採為證據資料
    ；而安非他命部分，被告則始終否認有吸用犯行，前揭檢驗尿水報告書復有誤判
    之可能，自難單憑該檢驗尿水報告書遽入人罪；又本件被告於原審八十四年八月
    二十四日調查時迄未到案，迨於九十年十一月二十二日始向臺灣臺中女子監獄借
    提到案調查（參看原審訴卷十六頁、訴緝卷二三頁），是原審於八十四年八月二
    十四日調查時，因被告未到庭，是否須再以精確度高的檢驗方法鑑定，尚不明確
    ，惟本件既未再送鑑定，尚不得將此不利益歸諸於被告，其仍執前詞指摘原判決
    諭知被告無罪為不當，非有理由，應予駁回。
    據上論結，應依刑事訴訟法第三百六十八條，判決如主文。
本案經檢察官許仲瑩到庭執行職務。
中    華    民    國      九十一      年      七      月      九        日
                                  臺灣高等法院臺南分院刑事第六庭
                                      審判長法官  楊    明    章
                                            法官  顏    基    典
                                            法官  高    明    發
右正本證明與原本無異。
不得上訴。
                                      法院書記官  李    梅    菊
中    華    民    國      九十一      年      七      月     十七       日
